臺灣臺南地方法院民事裁定
111年度家親聲字第314號
聲  請  人  乙○○    住○○市○○區○○○街00號8樓之3
相  對  人  甲○○  


特別代理人  臺南市政府社會局局長陳榮枝

複代理人    王沛綸  
上列當事人間請求減輕或免除扶養義務事件，本院裁定如下：
    主  文
聲請人乙○○對相對人甲○○之扶養義務應予免除。
聲請程序費用由相對人負擔。
    理  由
一、本件相對人甲○○因欠缺非訟能力，經本院以111年度家聲字
    第104號裁定選任臺南市政府社會局局長陳榮枝為相對人於
    本件減輕或免除扶養義務事件之特別代理人等情，業經本院
    依職權調取該選任特別代理人民事卷宗核閱綦詳，合先敘明
    。
二、本件聲請意旨略以：相對人為聲請人之母，相對人自聲請人
    出生後即拋棄家庭再嫁他人，因聲請人父親為軍職，相對人
    即將聲請人交由外公外婆家照顧，在聲請人4歲時聲請人才
    搬到眷村由聲請人父親扶養至成年，聲請人為此爰依民法第
    1118條之1之規定，請求免除對相對人之扶養義務等語。
三、經查：
（一）按直系血親相互間，互負扶養之義務，民法第1114條第1
      款定有明文，是直系血親相互間，受扶養權利之一方，自
      得向負扶養義務之他方請求扶養。次按受扶養權利者為直
      系血親尊親屬，以不能維持生活為限；因負擔扶養義務而
      不能維持自己生活者，免除其義務。但受扶養權利者為直
      系血親尊親屬或配偶時，減輕其義務；受扶養權利者有下
      列情形之一，由負扶養義務者負擔扶養義務顯失公平，負
      扶養義務者得請求法院減輕其扶養義務：⒈對負扶養義務
      者、其配偶或直系血親故意為虐待、重大侮辱或其他身體
      、精神上之不法侵害行為。⒉對負扶養義務者無正當理由
      未盡扶養義務。受扶養權利者對負扶養義務者有前項各款
      行為之一，且情節重大者，法院得免除其扶養義務，民法
      第1117條、第1118條、第1118條之1第1、2項分別定有明
      文。
（二）聲請人主張相對人為其母親，業據提出戶籍謄本為證，堪
      信為真實。聲請人為相對人直系血親卑親屬，為法定扶養
      義務人，對相對人即有扶養義務，則其請求減輕或免除扶
      養義務即非無據。又聲請人復主張相對人自其年幼起即無
      正當理由未盡扶養義務且情節重大，請求法院免除對相對
      人之扶養義務一節，核與證人即聲請人之舅舅戊○○到庭證
      述：「（對本件聲請知悉何事？）我是聲請人舅舅，相對
      人的弟弟。相對人在聲請人和聲請人姐姐丙○○、丁○○出生
      後就沒有照顧他們3人，都是我父母親在照顧，相對人也
      沒有交付扶養費，聲請人和她兩個姐姐的扶養費都是我父
      母親在負擔，後來過一陣子聲請人父親把他們三姊妹帶走
      ，就是由聲請人父親照顧三姊妹至成年。相對人都在外面
      不知道去哪邊都沒有跟家人聯絡，相對人跟聲請人父親離
      婚後有改嫁。」等語等語相符（見本院111年12月8日訊問
      筆錄），本件聲請人主張其於未成年時，相對人長期未盡
      為人母親應盡之扶養義務之情事一節，自堪認為真正。
（三）綜上，審酌本件相對人為聲請人之母親，於聲請人成年前
      ，依法對聲請人本負扶養義務，然相對人自聲請人年幼時
      ，均未曾盡任何扶養聲請人之義務，皆仰聲請人之父親或
      其他親屬扶養照顧，有違身為人母應盡之責任，顯已構成
      對負扶養義務者無正當理由未盡扶養義務，且情節重大，
      如強令聲請人負擔與其長期感情疏離之相對人之扶養義務
      ，顯失公平。從而，聲請人主張依民法第1118條之1第2項
      之規定，免除其對相對人之扶養義務，洵屬有據，應予准
      許。
四、依家事事件法第97條，非訟事件法第21條第2項，民事訴訟
    法第78條，裁定如主文。
中　　華　　民　　國　　111 　年　　12　　月　　8 　　日
                  家事法庭    法  官      楊佳祥
以上正本係照原本作成。
如不服本裁定，應於裁定送達後10日內向本院提出抗告狀，並繳
納抗告費新臺幣1,000元。
中　　華　　民　　國　　111 　年　　12　　月　　8 　　日
                   　　 　    書記官      許哲萍